【裁判字號】    99,聲,4686
【裁判日期】    991011
【裁判案由】    聲請交保
【裁判全文】
臺灣板橋地方法院刑事裁定              99年度聲字第4686號
聲  請  人
即  被  告  甲○○
選任辯護人  陳松鈴律師
上列聲請人即被告因違反槍砲彈藥刀械管制條例案件（99年度訴
字第2517號），聲請交保，本院裁定如下：
    主  文
聲請駁回。
    理  由
一、聲請意旨如附件刑事聲請交保狀所載。
二、按羈押被告之目的，在於確保偵、審程序之進行、證據之存
    在與真實及刑罰（保安處分）之執行，被告有無羈押之必要
    ，法院自得就具體個案情節予以斟酌決定，如就客觀情事觀
    察，法院許可羈押之裁定在目的與手段間之衡量並無明顯違
    反比例原則情形，即無違法或不當可言。是以被告所涉犯罪
    事實既尚在調查中，於本案情節未臻明瞭前，認有保全將來
    追訴、審判程序進行之必要，當認有羈押之必要性，而所謂
    必要與否，自應按照訴訟進行程度，及其他一切情事，由法
    院斟酌認定（最高法院46年臺抗字第6 號判例意旨參照）。
    復按「人民身體之自由應予保障」，係憲法第8 條第1 項前
    段所明白揭櫫之基本人權，雖為確保刑事訴訟程序順利進行
    ，使國家刑罰權得以實現，刑事保全程序設有羈押制度，衡
    諸實際，羈押係拘束刑事被告之身體自由，並押置於一定處
    所，致與家庭、社會及職業生活隔離，非特於心理上造成嚴
    重打擊，對名譽、信用等人格權之影響亦甚重大，乃干預身
    體自由最大之強制處分，自僅能作為保全程序之最後手段，
    允宜慎重從事（司法院釋字第392 號、第653 號、第654 號
    解釋參照）。刑事訴訟法第101 條第1 項所定：「被告經法
    官訊問後，認為犯罪嫌疑重大，而有左列情形之一，非予羈
    押，顯難進行追訴、審判或執行者，得羈押之︰一、逃亡或
    有事實足認為有逃亡之虞者。二、有事實足認為有湮滅、偽
    造、變造證據或勾串共犯或證人之虞者。三、所犯為死刑、
    無期徒刑或最輕本刑為5 年以上有期徒刑之罪者。」首段文
    字即表明羈押之目的，唯在於保全之必要，且受比例原則限
    制。是倘單以犯重罪作為羈押之要件，除可能背離羈押應係
    不得已之最後手段性質外，其對被告武器平等與充分防禦權
    行使上之限制，亦有違背比例原則之虞，更因何異刑罰之預
    先執行，違背無罪推定原則所禁止對未經判決有罪確定之被
    告執行刑罰，及禁止僅憑犯罪嫌疑就施予被告類似刑罰措施
    之精神。考諸上揭第3 款規定之法理，實係因被告所犯為死
    刑、無期徒刑或最輕本刑為5 年以上有期徒刑之罪，可以預
    期將受重刑宣判，其為規避刑罰之執行而妨礙追訴、審判程
    序進行之可能性增加，國家刑罰權有難以實現之危險，是為
    防免其實際發生，在此維持重大之社會秩序及增進重大之公
    共利益之限度內（憲法第23條），乃具有正當性。從而，基
    於憲法保障人民身體自由之意旨，被告犯上開重罪條款且嫌
    疑重大者，仍應有相當理由認為其有逃亡、湮滅、偽造、變
    造證據或勾串共犯或證人等之虞，法院斟酌命該被告具保、
    責付或限制住居等侵害較小之手段，均不足以確保追訴、審
    判或執行程序之順利進行，此際予以羈押，方堪稱係屬維持
    刑事司法權有效行使之最後必要手段。是被告縱然符合上揭
    第3 款之羈押事由，法官仍須就犯罪嫌疑是否重大、有無羈
    押必要、有無不得羈押之情形予以審酌，非謂一符合該款規
    定之羈押事由，即得予以羈押。業經司法院釋字第665 號解
    釋釋明在案。上揭所稱「相當理由」，與同條項第1 款、第
    3 款法文內之「有事實足認有……之虞」（學理上解釋為「
    充分理由」）尚屬有間，其條件當較寬鬆。良以重罪常伴有
    逃亡、滅證之高度可能，係趨吉避凶、脫免刑責、不甘受罰
    之基本人性，倘一般正常之人，依其合理判斷，可認為該犯
    重罪嫌疑重大之人具有逃亡或滅證之相當或然率存在，即已
    該當「相當理由」之認定標準，不以達到充分可信或確定程
    度為必要。以量化為喻，若依客觀、正常之社會通念，認為
    其人已有超過百分之50之逃亡、滅證可能性者，當可認具有
    相當理由認為其有逃亡、滅證之虞。此與前2 款至少須有百
    分之80以上，始足認有該情之虞者，自有程度之差別。再其
    認定，固不得憑空臆測，但不以絕對客觀之具體事實為限，
    若有某些跡象或情況作為基礎，即無不可。至相關之事實或
    跡象、情況，鑑於此非屬實體審判之核心事項，自以自由證
    明為已足，並不排斥傳聞證據，斯不待言（最高法院98年度
    臺抗字第690 號裁定意旨參照）。
三、經查，被告即聲請人甲○○因違反槍砲彈藥刀械管制條例案
    件，前經本院於民國99年8 月6 日移審訊問後，認被告涉犯
    槍砲彈藥刀械管制條例第8 條第1 項之製造改造槍枝罪及同
    條例第12條第4 項之持有子彈罪，犯罪嫌疑重大，所犯為最
    輕本刑為5 年以上有期徒刑之罪，並有相當理由足認有逃亡
    之虞，又無刑事訴訟法第114 條所列各款之情形，非予羈押
    顯難進行審判，有羈押之必要，因而依刑事訴訟法第101 條
    第1 項第1 款規定，裁定羈押被告在案。茲據被告於偵查中
    及本院審理時之自白、本案偵查卷宗所附鑑定書、扣押物品
    目錄表、扣案物照片等證據資料，足認被告涉犯槍砲彈藥刀
    械管制條例第8 條第1 項之製造改造槍枝罪及同條例第12條
    第4 項之持有子彈罪，犯罪嫌疑確屬重大，所犯係死刑、無
    期徒刑或最輕本刑為5 年以上有期徒刑之罪，實屬重罪。再
    審究被告前於95年間，因違反槍砲彈藥刀械管制條例案件，
    經本院以95年度訴字第2325號判處有期徒刑5 年2 月、6 月
    ，併科罰金新臺幣（下同）8 萬元、4 萬元，應執行有期徒
    刑5 年6 月，併科罰金10萬元，於95年12月4 日確定，嗣經
    本院以96年度聲減字第5621號裁定將上開有期徒刑6 月、罰
    金4 萬元各減為有期徒刑3 月、罰金2 萬元，再分別與上開
    有期徒刑5 年2 月、罰金8 萬元定其應執行之刑為有期徒刑
    5 年3 月、併科罰金8 萬元確定（指揮書執畢日期為100 年
    7 月26日），於98年4 月10日假釋出監並交付保護管束，現
    仍在保護管束期間（下稱前案）等情，亦有臺灣高等法院被
    告前案紀錄表1 份在卷可稽，倘本案判決有罪確定，前案假
    釋勢必遭撤銷，而將入監執行前案殘刑有期徒刑2 年3 月又
    16日。衡諸社會大眾一般之認知，被訴重罪且事證明確者，
    當預期將獲法院判處重刑之諭知，而我國地屬海島，近年來
    與大陸地區交通便利，被告取得非法離開我國之逃匿管道，
    亦非難事，基於趨吉避凶、脫免刑責、不甘受罰之基本人性
    ，被告逃亡以規避刑罰執行之可能性顯然較高，有相當理由
    足認被告有逃亡之虞。況被告所為製造改造槍枝及持有子彈
    犯行，對社會治安及他人生命、身體、財產法益之危害甚鉅
    ，確有羈押之必要性。至聲請意旨另認被告年邁父親均靠被
    告照顧扶持云云，尚非本院決定停止羈押與否所應審酌之事
    項，被告亦曾於移審訊問時自陳：伊有請看護照顧伊父親等
    語，自不足以作為准予交保之理由，併此敘明。從而，本件
    羈押原因既未消滅，羈押之必要性仍繼續存在，而具保、責
    付或限制住居之方式均不足以消除被告逃亡之虞之疑慮，均
    非屬適當之羈押替代手段，復查無刑事訴訟法第114 條所列
    各款之情形，聲請人聲請交保，為無理由，應予駁回。
四、據上論斷，依刑事訴訟法第220 條，裁定如主文。
中    華    民    國    99    年    10    月    11    日
                  刑事第八庭審判長法  官  陳鴻清
                                  法  官  劉安榕
                                  法  官  賴彥魁
以上正本證明與原本無異。
如不服本裁定，應於送達後5 日內敘明抗告理由，向本院提出抗
告狀。
                                  書記官  楊文祥
中    華    民    國    99    年    10    月    11    日

司法院資訊處製作；財團法人民間司法改革基金會備份。
